【裁判字號】    97,訴,5482
【裁判日期】    980313
【裁判案由】    公共危險等
【裁判全文】
臺灣板橋地方法院刑事判決              97年度訴字第5482號
公  訴  人  臺灣板橋地方法院檢察署檢察官
被      告  甲○○
上列被告因公共危險案件，經檢察官提起公訴（九十七年度偵字
第三二四○九號），本院判決如下：
    主  文
甲○○放火燒燬他人所有之機車、機車車側（含前擋泥板、椅墊
及引擎外殼），致生公共危險，處有期徒刑壹年陸月。扣案之打
火機壹只，沒收之。
    事  實
一、甲○○於民國九十七年十月十六日下午某時至設於臺北縣土
    城市○○路六號，丙○○所經營之「鴻聲歌唱坊」（下稱鴻
    聲歌唱坊）內飲酒唱歌，期間因認在店內借款未果而心生不
    滿，於翌日（十七日）上午二時許離去時，竟基於放火燒燬
    他人住宅以外之物故意，於同日上午二時十五分許（起訴書
    載二十六分許，惟此係監視錄影帶上所標示之時間，與臺北
    縣政府消防局火災出動觀察紀錄所載之時間差十一分鐘），
    在上揭鴻聲歌唱坊外之騎樓下，以打火機點燃丙○○所有放
    置於車號GHE-323 號輕型機車踏板上之安全帽扣環，導致火
    勢迅速延燒，而燒燬丙○○所有之上揭機車，火勢同時波及
    停置該機車旁乙○○（起訴書誤載為邱育蓁）所有車號GAG-
    143 號重型機車，使該車車側熔解（含前擋泥板、椅墊及引
    擎外殼）後，並致生公共危險，嗣經路人發現報請臺北縣政
    府消防局，派出清水分隊於同日上午二時三十六分撲滅火勢
    ，並經調閱上揭地點之監視器錄影畫面，查知上情，並扣得
    甲○○所有供放火所用之打火機一只。
二、案經丙○○、乙○○訴由臺北縣政府警察局土城分局移送臺
    灣板橋地方法院檢察署檢察官偵查起訴。
    理  由
壹、證據能力部分：
一、按被告以外之人於審判外之言詞或書面陳述，除法律有規定
    者外，不得作為證據；又被告以外之人於審判外之陳述，雖
    不符合同法第一百五十九條之一至第一百五十九條之四之規
    定，但經當事人於審判程序同意作為證據，法院審酌該言詞
    陳述或書面陳述作成時之情況，認為適當者，亦得為證據。
    當事人、代理人或辯護人於法院調查證據時，知有第一百五
    十九條第一項不得為證據之情形，而未於言詞辯論終結前聲
    明異議者，視為有前項之同意，刑事訴訟法第一百五十九條
    第一項及第一百五十九條之五分別定有明文。查本判決下列
    所引用之各該被告以外之人於審判外之陳述（包含書面陳述
    ），雖屬傳聞證據，除下列爭執之部分，經本院審酌如下外
    ，其餘部分當事人於本院審理中均未表示不同意作為證據方
    法，且迄至言詞辯論終結前亦未再聲明異議，本院審酌上開
    證據資料製作時之情況，尚無違法不當及證明力明顯過低之
    瑕疵，亦認為以之作為證據應屬適當，故揆諸上開規定，爰
    逕依刑事訴訟法第一百五十九條之五規定，認下列證據資料
    均有證據能力。
二、查卷附之臺北縣政府消防局火災原因調查報告書（含火災現
    場勘驗紀錄及原因研判一件、火災現場勘查人員簽到表二紙
    、火災出動觀察紀錄一件、火災現場平面及物品配置圖一件
    、起火場所物品配置暨相片拍攝位置圖一件、現場相片十二
    張），係由臺北縣政府消防局依消防法第二十六條第一項之
    規定，調查、鑑定火災原因後，執行火災鑑定公務所出具之
    書面鑑定報告，依刑事訴訟法第一百五十九條第一項之立法
    理由及同法第二百零六條第一項之規定，自有證據能力而得
    為證據，核先敘明。末查，現場監視錄影光碟業經本院於審
    理期日當庭勘驗，並無人為剪接、跳接等外力偽造之情形，
    當庭播放之情形正常，是該等錄影光碟片亦有證據能力。
貳、實體部分：
一、訊據被告甲○○坦承在起訴書所載之時間，有於鴻聲歌唱坊
    外之騎樓下，以打火機試點丙○○所有放置於車號GHE-323
    號輕型機車踏板上之安全帽扣環等行為，惟矢口否認涉有上
    揭放火之犯行，辯稱：伊點安全帽之扣環，但未點燃，應係
    有人在其離開機車後點火引燃機車云云。經查：
  (一)被告於警詢中供承：「該案是我放火的。」、「我當時是用
    我自有之打火機，點燃重機GHE-323 號車腳踏墊上安全帽之
    尼龍扣環引火。當時旁邊另有一部重機GAG-143 號也被火燒
    毀。」等語（見偵卷第四頁），之後在偵查中及本院訊問時
    對其以打火機點上揭機車之安全帽扣環等事實均不否認，是
    被告確有於事實欄所載之時、地，以其打火機點置於GHE-32
    3 號車腳踏墊上安全帽之扣環之事實堪可認定。
  (二)現場監視錄影光碟經臺北縣政府消防局鑑識人員分析結果：
    「發現於九十七年十月十七日上午二時十九分二十六秒有一
    可疑人員出沒（如照片編號十三至十五），並於二時十九分
    三十六秒離去（如照片編號十六），該可疑人員於二時二十
    四分五十八秒第二次出沒現場（如照片編號十七、十八），
    並於二時二十五分許將其右手伸入右邊褲袋，伸出手後彎腰
    於起火機車附近（如照片編號十九至二十一），至二時二十
    六分二十四秒起冒出火光（如照片編號二十六、二十七），
    清水派出所消防隊於二時三十四分抵達現場搶救（監視器紀
    錄設定時間，與報案時間誤差十一分鐘。）」，本院勘驗結
    果為：「九十七年十月十七日上午二時二十四分五十三秒許
    至二十五分十二秒許：畫面左邊出現一位衣著短袖長褲之男
    子，其從畫面中間之騎樓條柱中間穿過，走至畫面右下方之
    機車右側旁，以右手抓住車把，左手貼抓車身，似要搬動機
    車，但挪動一下即放棄，旋從機車後方走過而出監視鏡頭右
    下方畫面。」、「同日上午二時二十六分二十二秒許至二十
    六分三十五秒許：該男子又從畫面右下方出現，邊往左側人
    行道走邊往右側方向看，且越走越快，腳步倉促（同時，畫
    面右下方本來機車陰暗處開始有閃爍亮光照耀），一度走出
    畫面左側外，又回至畫面左方，見其有點小跑步直往前走至
    馬路旁，後右轉走至畫面左上方之騎樓第三根條柱後，監視
    器畫面失去其身影。」、「同日上午二時二十六分二十五秒
    許之後畫面：右下方機車陰暗處開始有閃爍亮光，且亮度漸
    增，把剛才男子試移動之機車照的發亮，並有煙霧產生，約
    至二十八分許，該機車被一層煙霧漸籠罩其中，車身亦不斷
    發光發亮，至二十九分許，該機車形影已逐漸模糊，上開車
    身反光處仍不斷發亮，且亮度更增，至三十分十五秒後，該
    機車大部分遭亮光吞食，終至畫面右下方已呈純然之白色亮
    光（按此應為黑白色彩監視畫面下熊熊火光之呈現），且亮
    度越增，該白色亮光籠蓋部分越廣，已延伸至畫面右側中間
    處。」等內容。綜上勘驗錄影光碟結果，本案發生時，即約
    九十七年十月十七日上午二時二十四分許至二十六分許間（
    此為光碟所載時間，實際時間，應扣除十一分鐘），確有一
    男子，在起火點之機車位置之騎樓條柱間走動，並靠近機車
    ，且有搬動機車、伸手彎腰等相關動作，而機車陰暗處開始
    有閃爍亮光照耀時，該男子有快速離開之情形。
  (三)依上揭火災原因調查報告書中所附火災現場勘查紀錄及原因
    研判：「起火處所研判：．．2.．．；車號GHE-323 機車受
    燒情形以其踏板處受熱燒熔最為嚴重，其餘處所受燒燬損情
    形均較該處輕微。3.．。故本案起火處所為該址停放車號
    GHE-323 機車踏板處附近。」、「五、結論：1.本案起火處
    所：該址停放車號GHE-323 機車踏板處附近；2.起火原因：
    以人為縱火引燃之可能性最高。」等內容；而車號GHE- 323
    號機車遭引火，導致火勢迅速延燒，除燒燬上揭機車外，火
    勢同時波及停置該機車旁乙○○所有車號GAG- 143號重型機
    車，使該車車側熔解（含前擋泥板、椅墊及引擎外殼）等事
    實，業經證人乙○○於警詢中、證人丙○○於本院審理中證
    述明確，並有卷附臺北縣政府消防局九十七年十月二十三日
    北消調字第○九七○○三五四四八號函及所附火災原因調查
    報告書（含火災現場勘驗紀錄及原因研判一件、火災現場勘
    查人員簽到表二紙、火災出動觀察紀錄一件、火災現場平面
    及物品配置圖一件、起火場所物品配置暨相片拍攝位置圖一
    件、現場相片十二張）可稽。
  (四)被告供承上揭現場監視錄影光碟勘驗畫面出現之男子即為其
    本人。又於警詢中供承如何點火引燃置於機車腳踏板處安全
    帽等語，核與上揭火災原因調查報告書所載之火災原因、起
    火點之判斷內容相符，且依本院勘驗結果，被告離開放火現
    場同時，機車處即已經產生「閃爍亮光」照耀，隨即該閃爍
    亮光亮度漸增，將機車照的發亮，並有煙霧產生，約二分鐘
    內該機車被一層煙霧漸籠罩其中，車身亦不斷發光發亮等情
    ，是知，被告此一放火之舉動，已經引燃安全帽及機車，被
    告雖辯稱，伊之點火未引燃云云應無可取，再以本院勘驗上
    揭光碟片在引燃機車前後，並無第三人在該機車前後進出之
    畫面，且參以上揭有關機車處產生亮光後，該放火之男子隨
    即逃離現場之勘驗結果，應可排除係被告離去後，由第三人
    所引燃，被告上揭辯詞，應係臨訟杜撰之詞，並無可採。
    本件事證明確，犯行堪可認定，應依法論科。
二、按刑法第一百七十五條所稱「燒燬」係指因火力燃燒，致其
    物已喪失其原有效用而言。本件車號GHE- 323號之機車、車
    號GAG-143 號機車車側熔解（含前擋泥板、椅墊及引擎外殼
    ），均已喪失其原有之效用，應認已發生「燒燬」既遂之結
    果。復按刑法第一百七十五條第一項放火燒燬住宅等以外他
    人所有之物罪，其直接被害法益，為一般社會之公共安全，
    雖同時侵害私人之財產法益，但仍以保護社會公安法益為重
    ，況放火行為原含有毀損性質，故一個放火燒燬住宅以外他
    人所有之物行為，不另成立刑法第三百五十四條毀損罪。另
    按被告放火燒燬前揭機車之地點，係大樓下之騎樓，其上有
    公寓及併排房屋，並停放機車，該處人口稠密，稍有不慎即
    有延燒之可能，是被告燒燬上揭機車，顯已致生公共危險，
    核被告所為，係犯刑法第一百七十五條第一項放火燒燬前二
    條以外之他人所有物罪。起訴書贅論，同時涉犯刑法第三百
    五十四條之毀損罪嫌云云，則有未合，應予更正。爰審酌被
    告前無犯罪紀錄，有臺灣高等法院被告前案紀錄表一份在卷
    可考，素行尚稱良好，僅因心中不滿，竟為放火之行為，惟
    未釀成嚴重災害，然其行為已具有高度危險性，且被告具有
    一般人之認知，受有良好教育，當知火災對公共安全之危害
    ，被告於犯罪後，又未與告訴人達成和解，賠償損害等一切
    情狀，判處如主文所示之刑，以資懲儆。末查，扣案之打火
    機一只，係被告所有，供其放火犯罪所用之物，業據被告供
    承在卷，應依刑法第三十八條第一項第二款之規定，宣告沒
    收之。
據上論斷，應依刑事訴訟法第二百九十九條第一項前段，刑法第
一百七十五條第一項、第三十八條第一項第二款，判決如主文。
本案經檢察官林珮菁到庭執行職務。
中    華    民    國    98    年    3     月    13    日
                  臺灣板橋地方法院刑事第三庭
                         審判長法  官  林海祥
                               法  官  劉元斐
                               法  官  王綽光
以上正本證明與原本無異
如不服本判決應於收受送達後十日內向本院提出上訴書狀，並應
敘述上訴理由; 其未敘述上訴理由者，應於上訴期間屆滿後二十
日內向本院補提理由書（均需按他造當事人之人數附繕本，切勿
逕送上級法院）
                               書記官  許清秋
中    華    民    國    98    年    3     月    16    日
附錄本案論罪科刑法條全文：
中華民國刑法第175條
（放火燒燬住宅等以外之物罪）
放火燒燬前二條以外之他人所有物，致生公共危險者，處1年以
上7年以下有期徒刑。
放火燒燬前二條以外之自己所有物，致生公共危險者，處3年以
下有期徒刑。
失火燒燬前二條以外之物，致生公共危險者，處拘役或3百元以
下罰金。


司法院資訊處製作；財團法人民間司法改革基金會備份。
